【裁判字號】    98,台非,82
【裁判日期】    980326
【裁判案由】    違反台灣地區與大陸地區人民關係條例
【裁判全文】
最高法院刑事判決                九十八年度台非字第八二號
上  訴  人  最高法院檢察署檢察總長
被      告  甲○○
上列上訴人因被告違反臺灣地區與大陸地區人民關係條例案件，
對於台灣新竹地方法院中華民國九十七年六月十九日第一審確定
判決（九十七年度訴更字第四號，起訴案號：台灣新竹地方法院
檢察署九十五年度偵字第五四五三號），認為違背法令，提起非
常上訴，本院判決如下：
    主  文
上訴駁回。
    理  由
非常上訴理由稱：「按判決不適用法則或適用不當者，為違背法
令，刑事訴訟法第三百七十八條定有明文。次按非常上訴認為有
理由者，應分別為下列之判決：(一)、原判決違背法令者，將其違
背之部分撤銷。但原判決不利於被告者，應就該案件另行判決。
(二)、訴訟程序違背法令者，撤銷其程式（序）。前項第一款情形
，如係誤認為無審判權而不受理，或其他有維持審級利益之必要
者，得將原判決撤銷，由原審法院依判決前之程式（序）更為審
判，但不得諭知較重於原確定判決之刑。同法第四百四十九條（
應係『第四百四十七條』之誤繕）第一項亦有明文規定。查本件
被告甲○○因違反臺灣地區與大陸地區人民關係條例第七十九條
第四項、第一項、第十五條第一款規定，前由台灣新竹地方法院
依協商程序以九十六年度訴字第三三九號宣示判決判處有期徒刑
七月，減為有期徒刑三月又十五日，如易科罰金以新台幣一千元
折算一日。嗣經檢察總長以被告所犯罪刑為非得易科罰金之罪，
原判決諭知得易科罰金顯有違誤，及協商案件被告表示所願受科
之刑逾有期徒刑六月，且未受緩刑之宣告，被告未選（任）辯護
人，法院亦未指定公設辯護人或律師協助進行協商，而聲請非常
上訴；並經最高法院以九十七年度台非字第一二九號判決將原判
決撤銷，並由台灣新竹地方法院依判決前之程序更為審判。台灣
新竹地方法院乃以九十七年度訴更字第四號判處被告有期徒刑七
月，減為有期徒刑三月又十五日確定在案。查本件更審判決所諭
知之刑度，雖與原確定判決所諭知之刑同為有期徒刑七月，減為
有期徒刑三月又十五日，惟因未再諭知得易科罰金之結果，本件
更審判決顯不利於被告，不惟與刑事訴訟法第四百四十八條有關
非常上訴之效力不及於被告之規定不符，且使被告之司法信賴保
護原則受動搖，亦有違不利益變更禁止規定。二、案經確定，爰
依刑事訴訟法第四百四十一條、第四百四十三條提起非常上訴，
以資糾正。」等語。
本院按：非常上訴審如認原判決違背法令且不利於被告，而有維
持被告審級利益之必要者，得將原判決撤銷，由原審法院依判決
前之程序更為審判，但不得諭知較重於原確定判決之刑，刑事訴
訟法第四百四十七條第二項、第一項第一款固定有明文。本件被
告甲○○係因違反臺灣地區與大陸地區人民關係條例第十五條第
一款不得使大陸地區人民非法進入台灣地區之規定，經台灣新竹
地方法院依協商結果，適用同條例第七十九條第四項、第一項、
中華民國九十六年罪犯減刑條例第二條第一項第三款、第七條等
規定，以九十六年度訴字第三三九號刑事宣示判決筆錄（下稱原
協商判決）判處有期徒刑七月，減為有期徒刑三月又十五日，如
易科罰金以新台幣一千元折算一日。嗣最高法院檢察署檢察總長
以被告所犯前開罪名，其法定本刑為一年以上七年以下有期徒刑
，得併科新台幣一百萬元以下罰金，屬不得易科罰金之案件，原
協商判決卻一併諭知易科罰金之折算標準，及該案件於協商程序
中，被告表示所願受科之刑為有期徒刑七月，已逾有期徒刑六月
，且未經宣告緩刑，被告又未選任辯護人，法院亦未指定辯護人
到庭協助被告進行協商，即依該協商結果判處前開罪刑，有違刑
法第四十一條第一項前段及刑事訴訟法第四百五十五條之五第一
項規定，提起非常上訴，經本院以九十七年度台非字第一二九號
判決，將原協商判決撤銷，發回原審法院即台灣新竹地方法院依
判決前之程序更為審判，惟經原審法院審理後，係對被告判處有
期徒刑七月，減為有期徒刑三月又十五日，有原判決、原協商判
決及本院九十七年度台非字第一二九號判決可稽。則原判決既對
被告判處與原協商判決相同之「有期徒刑七月，減為有期徒刑三
月又十五日」，其所處及減得之刑，均未較重於原協商判決之刑
，即與刑事訴訟法第四百四十七條第二項但書之規定並無不合。
至原判決雖依法未再諭知易科罰金之折算標準，但此項易刑處分
乃屬判刑後如何執行之問題，與主刑重輕之比較無涉。非常上訴
意旨以原判決對被告所處及減得之刑，雖與原協商判決相同，但
未如原協商判決一併諭知易科罰金之折算標準，顯不利於被告為
由，指摘原判決有不適用法則之違背法令，不無誤會，難認為有
理由，應予駁回。
據上論結，應依刑事訴訟法第四百四十六條，判決如主文。
中    華    民    國  九十八  年    三    月  二十六  日
                      最高法院刑事第六庭
                          審判長法官  謝  俊  雄
                                法官  陳  世  雄
                                法官  魏  新  和
                                法官  吳  信  銘
                                法官  徐  文  亮
      本件正本證明與原本無異
                                      書  記  官
中    華    民    國  九十八  年    三    月  三十一  日
                                                      V


司法院資訊處製作；財團法人民間司法改革基金會備份。
